臺灣苗栗地方法院民事裁定　　　　　　　　　　　　　九十三年度聲字第四三七號
　　聲　請　人　甲○○
聲請人因與原告邱國賓、謝長城、邱瑞騰間請求返還土地（本院九十三年度訴字第一
九九號）等事件，聲請法官迴避，本院裁定如下：
    主    文
聲請駁回。
聲請費用由聲請人負擔。
    理    由
一、本件聲請意旨略以：聲請人於本院九十三年度訴字第一九九號請求返還土地等事
    件（以下簡稱本件訴訟），有第三人提出具備充分證據之檢舉函，檢舉苗栗縣公
    館鄉調解委員會八七年民調字第八四號調解書係違反鄉鎮市調解條例第六條、第
    二十二條、第二十三條之規定，記載出席調解委員不足法定人數、審核調解書之
    法官未於調解書簽名、記載出席調解委員人數不實，為違法不實之調解公文書。
    詎原告邱瑞騰竟違法使用該登載不實之調解書，非法取得土地及廠房，應負偽造
    公文書罪之刑責，請求承辦本件訴訟之黃佩韻法官提出告發，惟黃法官將檢舉函
    退回檢舉人，稱該檢舉之犯罪無從審究，且於民國九十三年八月三十一日開庭審
    理時，拒絕聲請人聲請傳訊證明原告邱瑞騰犯罪之證人，並指稱與本案無關，故
    黃法官顯然違反刑事訴訟法第二百四十一條及刑法第一百二十五條之規定，於審
    理訴訟中知悉有犯罪嫌疑牽涉本件裁判而不依法使原告邱瑞騰受刑事追訴，足認
    黃法官執行職務有偏頗之虞，為此依民事訴訟法第三十三條第一項第二款聲請法
    官迴避等語，並提出檢舉暨法律意見書二份及本院霞民詳九十三訴一九九字第二
    ０一三三號函為證。
二、按遇有法官有民事訴訟法第三十二條第一項第一款以外之情形，足認其執行職務
    有偏頗之虞者，當事人得聲請法官迴避，同條第二款定有明文。再按法官有應自
    行迴避而不自行迴避以外之情形，足認其執行職務有偏頗之虞，據而聲請法官迴
    避者，應以法官對於訴訟標的有特別利害關係，或與當事人之一造有密切之交誼
    或嫌怨，或基於其他情形客觀上足疑其為不公平之審判者為其原因事實，若僅憑
    當事人之主觀臆測，或以不滿法官進行訴訟遲緩，或認法官指揮訴訟欠當，即不
    得謂其有偏頗之虞。又法官就當事人聲明之證據不為調查，不得即認其執行職務
    有偏頗之虞，最高法院六十九年度台抗字第四五七號、二十七年抗字第五五二號
    判例意旨可資參照。而法官僅於訴訟中進行指揮，或容納一方當事人調查證據之
    聲請，或他方當事人聲明之證據不為調查，均尚難遽指其執行職務有偏頗之虞，
    得對之聲請迴避。經查，第三人金建國於本件訴訟中提出之檢舉書，因其並非本
    件訴訟兩造當事人，經本院霞民詳九十三訴一九九字第二０一三三號函覆以其並
    非當事人故所提意見無從審究，核屬法官訴訟指揮之行使，並無不當。另聲請人
    於九十三年九月二日再主張前開事實，聲請將原告移送法辦，亦經本院以霞民詳
    九十三訴一九九字第二四０一一號函覆以「本件由台端所提出之文件，尚無從認
    定原告邱瑞騰有犯罪嫌疑，本股自無告發義務，如台端仍認為原告邱瑞騰涉有犯
    罪嫌疑，可循刑事訴訟程序提出告訴或自訴」等語，業經本院調閱本院九十三年
    度訴字第一九九號卷宗核閱無誤，是本件訴訟承辦法官既認聲請人所提證據尚無
    從認定原告邱瑞騰有犯罪嫌疑，且已明確告知聲請人仍得循刑事程序提出告訴或
    自訴等語，則自無違反刑事訴訟法第二百四十一條之告發義務。另聲請人主張本
    件訴訟承辦法官拒絕聲請人聲請傳訊證明原告邱瑞騰犯罪之證人，並指稱與本案
    無關等語，亦核屬法官取捨證據及訴訟指揮權之行使，尚難據此指為法官執行職
    務有偏頗之虞，是聲請人聲請迴避，核與前開規定不符，不應准許。
三、據上論結，本件聲請為無理由，依民事訴訟法第九十五條、第七十八條，裁定如
    主文。
中　　　華　　　民　　　國　　九十三　　年　　 十一 　　月　　 十五 　　日
                                  民事庭審判長法官  張淑芬
                                              法官  沈佳宜
                                              法官  曾明玉
正本係照原本作成
如不服本裁定應於送達後十日內向本院提出抗告狀，並繳納抗告費新臺幣一千元。
中　　　華　　　民　　　國　　九十三　　年　　 十一 　　月　　 十五 　　日
                                            法院書記官    林美鳳
